臺灣雲林地方法院刑事判決　　　　　　　　　　　　　九十二年度易字第四六九號
　　公　訴　人　臺灣雲林地方法院檢察署檢察官
　　被　　　告　乙○○
右列被告因違反菸酒管理法案件，經檢察官提起公訴（九十二年度偵字第四四一七號
），本院判決如左：
    主    文
乙○○違反商標法部分無罪；其餘部分免訴。
    理    由
一、公訴要旨：
  (一)公訴事實：
    乙○○明知如附件所示之「金酒」、「金門及雙龍圖」商標圖樣，係金門酒廠實
    業股份有限公司向經濟部智慧財產局依法申請註冊登記，經核准取得商標專用權
    之商標圖樣（註冊號數：第00000000號、第00000000號【聯合
    商標註冊號數：第00000000號】），尚在專用期間內，指定使用於酒類
    等商品上，未經商標專用權人之同意或授權，不得於同一或類似商品，使用相同
    或近似之商標圖樣，且明知非經依法取得酒類製造業許可執照，不得產製各類酒
    品。詎乙○○意圖營利，竟於民國九十一年四月九日先向丙○○以每期二個月、
    租金新臺幣（下同）二萬元之代價租用彰化縣秀水鄉○○村○○路三五六號後方
    工寮。嗣於九十一年四月間某日，向姓名年籍不詳之蔡姓成年男子以四萬元之代
    價購得詳如附表所示之製酒工具及原料等物後，即於上開工寮，將公賣局之玉山
    高梁酒以每０．三公升加酒精０．一公升及水０．二公升之比例，產製成每瓶０
    ．六公升之仿冒金門三十八度特級高梁酒，意圖出售牟利，惟尚未完成裝瓶前，
    即為彰化縣警察局於九十一年四月二十二日循線在上址查獲，並扣得詳如附表所
    示之物。
  (二)起訴法條：
    1.修正後商標法第八十一條第一款規定。
    2.菸酒管理法第四十六條規定。
  (三)公訴證據：
    1.被告坦承扣案物品是其所有之事實。
    2.證人丙○○之警訊筆錄（見警卷第六頁至第七頁）。
    3.證人林添進之警訊筆錄（見警卷第五頁）。
    4.中華民國商標註冊證二份（見警卷第一三頁、第一四頁）。
    5.詳如附表所示之扣案物品（見本院卷第五五頁至第七一頁）。
二、本院之判斷：
  (一)商標法部分（即無罪部分）：
    1.按犯罪事實應依證據認定之，無證據不得推定其犯罪事實，不能證明被告犯罪
      者，應諭知無罪之判決，刑事訴訟法第一百五十四條、第三百零一條第一項分
      別定有明文。又刑事訴訟法第一百六十一條第一項規定：檢察官就被告犯罪事
      實，應負舉證責任，並指出證明之方法。因此，檢察官對於起訴之犯罪事實，
      應負提出證據及說服之實質舉證責任。倘其所提出之證據，不足為被告有罪之
      積極證明，或其指出證明之方法，無從說服法院以形成被告有罪之心證，基於
      無罪推定之原則，自應為被告無罪判決之諭知（最高法院九十二年度台上字第
      一二八號判例參照）。次按未得商標權人或團體商標權人同意，而於同一商品
      或服務，使用相同之註冊商標或團體商標者，處三年以下有期徒刑、拘役或科
      或併科新臺幣二十萬元以下罰金，商標法第八十一條第一款亦定有明文。
    2.公訴意旨無非係以被告供述欲產製仿冒之金門三十八度特級高梁酒販售，及證
      人丙○○、林添進在警訊時所為之證述，與扣案之仿冒金門酒類銷售憑證、高
      梁酒三十八度標籤、金酒公司圖章、金門酒廠塑膠封籤等為其論據。
    3.經查：
      (1)被告坦承扣案物品是其所有，但否認有何違反商標法、菸酒管理法之犯行，
        辯稱：查獲之空瓶上均未貼有金門三十八度特級高梁酒之標籤等語。是扣案
        物品是被告所有之事實應可認定。
      (2)證人丙○○於警訊中證稱：乙○○於九十一年四月九日向他承租查獲地點，
        他知道乙○○在製造假酒，但他並未參與從事製造假酒之工作（見警卷第六
        頁）。是證人丙○○前開之證詞，固然可供為被告在製造私酒之佐證，但被
        告製造之私酒是否已然完成，並將詳如附件所示之商標圖樣使用於被告所製
        造完成之私酒上，由證人丙○○之證詞，尚無從證明。
      (3)證人林添進證稱：該工寮是他妹婿丙○○租給乙○○使用等語（見警卷第五
        頁）。是證人林添進之證詞，僅能證明系爭工寮是由證人丙○○出租給被告
        使用，並無法佐證被告有何違反商標法之犯行。
      (4)綜上，查獲之空瓶上均未貼有金門三十八度特級高梁酒標籤之事實，除經被
        告供述明確外，並有扣案物品可稽。因此，依據公訴人所提出之證據，無從
        證明被告有在已完成之私酒上使用詳如附件所示商標圖樣之行為，自難認被
        告之行為已符合商標法第八十一條第一款規定之於同一商品上使用相同之註
        冊商標之構成要件。
    4.依據前開說明，針對商標法部分，公訴人所提出之證據，不足使本院相信被告
      涉犯公訴意旨所指之犯行，依據前開判例意旨、法條規定及基於無罪推定之原
      則，應為被告此部分無罪判決之諭知。
  (二)菸酒管理法部分（即免訴部分）：
    按犯罪後之法律已廢止其刑罰者，應諭知免訴之判決，刑事訴訟法第三百零二條
    第四款，定有明文。又所謂犯罪後之法律廢止其刑罰，係指舊法之刑罰已經廢止
    ，而現行法令上復無科以刑罰之明文者（二十二年上字第六二八號判例參照）。
    而菸酒管理法業於九十三年一月七日經總統公布修正全文，並經行政院公告修正
    公布條文自九十三年七月一日施行。該法就產製私酒之處罰，修正前第四十六條
    係規定其法定刑為「一年以下有期徒刑、拘役或科或併科新臺幣三十萬元以上一
    百五十萬元以下之罰金」，修正後則將產製私酒行為之處罰列於該法第四十七條
    ，處罰規定則變更為「新臺幣十萬元以上一百萬元以下罰鍰。但查獲物查獲時現
    值超過新臺幣一百萬元者，處查獲物查獲時現值一倍以上五倍以下罰鍰。」又販
    售私酒行為之處罰，該法修正前第四十七條係規定其法定刑為「一年以下有期徒
    刑、拘役或科或併科新臺幣十五萬元以上七十五萬元以下罰金」，修正後同列於
    第四十七條，罰責變更為「五萬元以上五十萬元以下罰鍰」。是上述修正條文已
    將產製及販售私酒行為除罪化而廢除刑罰，改以行政罰處罰之。從而，被告於行
    為後，其觸犯之法律既已廢止其刑罰，依據前開說明，此部分自應為免訴之諭知
    。
三、應適用之法律：刑事訴訟法第三百零一條第一項前段、第三百零二條第四款。
本案經檢察官甲○○到庭執行職務。
中      華      民      國    九十三    年      八      月    三十一    日
                                    臺灣雲林地方法院刑事第五庭
                                      審判長法  官  陳  定  國
                                            法  官  李  明  益
                                            法  官  許  佩  如
右正本證明與原本無異。
如不服本判決，應於判決送達後十日內向本院提出上訴狀。（須附繕本）
                                            書記官  張  菀  純
中      華      民      國    九十三    年      八      月    三十一    日
附表：
  ┌────┬─────────┬───────┬───────────┐
  │編  號  │ 物  品  名  稱   │  數    量    │   備          註     │
  ├────┼─────────┼───────┼───────────┤
  │    1.  │金門酒類銷售憑證  │      二十二捆│      見本院卷第五五頁│
  ├────┼─────────┼───────┼───────────┤
  │    2.  │高梁酒三十八度標籤│          一箱│      見本院卷第五六頁│
  │        │                  │              │                      │
  ├────┼─────────┼───────┼───────────┤
  │    3.  │金酒公司圖章      │          一個│      見本院卷第五七頁│
  ├────┼─────────┼───────┼───────────┤
  │    4.  │酒精度計          │          二支│      見本院卷第五八頁│
  ├────┼─────────┼───────┼───────────┤
  │    5.  │圖章              │          二個│      見本院卷第五八頁│
  ├────┼─────────┼───────┼───────────┤
  │    6.  │金門酒廠塑膠封籤  │          一箱│      見本院卷第五九頁│
  ├────┼─────────┼───────┼───────────┤
  │    7.  │酒瓶蓋（塑膠）    │          一袋│      見本院卷第六十頁│
  ├────┼─────────┼───────┼───────────┤
  │    8.  │瓶蓋墊（白色塑膠）│          二袋│      見本院卷第六十頁│
  │        │                  │              │                      │
  ├────┼─────────┼───────┼───────────┤
  │    9.  │酒精            │    三六０公升│      見本院卷第六一頁│
  ├────┼─────────┼───────┼───────────┤
  │    10.  │空瓶              │      一０五箱│      見本院卷第六二頁│
  ├────┼─────────┼───────┼───────────┤
  │    11.  │封蓋機            │          一台│      見本院卷第六三頁│
  ├────┼─────────┼───────┼───────────┤
  │    12.  │米酒              │    一二０公升│      見本院卷第六四頁│
  ├────┼─────────┼───────┼───────────┤
  │    13.  │高梁酒            │      六０公升│      見本院卷第六五頁│
  ├────┼─────────┼───────┼───────────┤
  │    14.  │分裝桶（150cm×100│          二桶│      見本院卷第六六頁│
  │        │cm）              │              │                      │
  ├────┼─────────┼───────┼───────────┤
  │    15.  │分裝桶（90cm×60cm│          一桶│見本院卷第六七、六八頁│
  │        │）                │              │                      │
  ├────┼─────────┼───────┼───────────┤
  │    16.  │外包裝紙箱        │        三三箱│      見本院卷第六九頁│
  ├────┼─────────┼───────┼───────────┤
  │    17.  │空瓶０．六公升（五│二九袋（1450瓶│      見本院卷第七０頁│
  │        │十瓶／袋）        │）            │                      │
  ├────┼─────────┼───────┼───────────┤
  │    18.  │鋁蓋（3200／箱）  │          十箱│      見本院卷第七一頁│
  └────┴─────────┴───────┴───────────┘
